【裁判字號】    90,訴,1288
【裁判日期】    900726
【裁判案由】    毒品危害防制條例
【裁判全文】
臺灣高雄地方法院刑事判決                          九十年度訴字第一二八八號
    公  訴  人  臺灣高雄地方法院檢察署檢察官
    被      告  甲○○
右列被告因毒品危害防制條例案件，經檢察官提起公訴（九十年度毒偵字第一五二四
號、九十年度毒偵緝字第二五○號），本院判決如左：
    主  文
甲○○連續施用第一級毒品，處有期徒刑柒月。海洛因（淨重零點肆公克，包裝
重零點柒公克）沒收銷燬之。又連續施用第二級毒品，處有期徒刑肆月。安非他命
（驗前毛重零點陸貳公克，驗後毛重零點伍肆公克）沒收銷燬之。應執行有期徒刑玖
月。海洛因（淨重零點肆公克，包裝重零點柒公克）、安非他命（驗前毛重零點
陸貳公克，驗後毛重零點伍肆公克）均沒收銷燬之。
    事  實
一、甲○○曾於民國八十八年間，因施用毒品案件，經本院以八十八年度毒聲字第二
    三一四號裁定送觀察、勒戒後，認有繼續施用毒品之傾向，再經本院以八十八年
    度毒聲字第二七三五號裁定令入戒治處所施以強制戒治一年，嗣因成績合格，再
    由本院以八十八年度毒聲字第七九二三號裁定停止戒治，所餘期間付保護管束，
    然因被告於保護管束期間違反保護管束應遵守事項情節重大，經本院以八十九年
    度毒聲字第二九八六號撤銷上開停止戒治裁定，而因戒治期滿，經臺灣高雄地方
    法院檢察署檢察官於八十九年五月二十二日以八十九年度戒毒偵字第六二六號不
    起訴處分確定。惟仍不知悔改，明知海洛因、安非他命分係第一級毒品、第二級
    毒品，竟基於概括之犯意，先於八十九年十一月二十六日某時，在高雄市○○路
    某承租處，同時施用第一級毒品海洛因、第二級毒品安非他命一次（起訴書漏載
    第一級毒品海洛因）。後於八十九年十二月十六日下午二時四十分許回溯二十四
    小時內某時，在不詳地點，施用第一級毒品海洛因、第二級毒品安非他命各一次
    。嗣於八十九年十一月二十七日中午十二時三十五分許，同友人張玉霖、蔡金峰
    從高雄駕車欲往臺南時，行經在高雄縣岡山鎮國道一號岡山收費站北向為警查獲
    ，並扣得海洛因（淨重○‧三四公克，包裝重○‧三七公克）、安非他命（驗前
    毛重○‧六二公克，驗後毛重○‧五四公克）。
二、案經內政部警政署國道公路警察局第五警察隊移送及臺南市警察局第三分局移送
    臺灣臺南地方法院檢察署呈請臺灣高等法院檢察署核令移轉臺灣高雄地方法院檢
    察署檢察官偵查起訴。
    理  由
一、訊之被告甲○○固坦承有於八十九年十一月二十六日某時，在高雄市○○路承租
    處，同時施用第一級毒品海洛因、第二級毒品安非他命一次之事實，惟矢口否認
    有其他施用毒品犯行。經查：被告有於八十九年十一月二十六日某時，在高雄市
    ○○路承租處，同時施用第一級毒品海洛因、第二級毒品安非他命之情，業據被
    告甲○○於本院審理坦承不諱（見本院九十年七月十二日審判筆錄），而被告於
    八十九年十一月二十七日為警查獲時所採取之尿液，經送請高雄縣政府衛生局檢
    驗結果，甲基安非他命及嗎啡均呈陽性反應，有該局八十九年十二月五日煙檢字
    第三二○六至第三二一一號煙毒尿液檢驗成績書影本一紙附卷可稽，而海洛因施
    用入人體後水解還原成嗎啡，再循嗎啡之代謝方式排出體外，已據行政院衛生署
    藥物食品檢驗局（73）藥檢壹字第○三○二二一號函說明綦詳，另依醫學臨床實
    驗及根據英國藥學會出版Isolationand In dentifcatiov of Drugs一書第二九
    三頁載明，海洛因施用入人體後，在體內迅速水解成六-MonoacetyImorphine，
    再緩緩繼續水解成嗎啡，然後再循嗎啡之代謝方式排出，而同書第四三一－四三
    二頁並載有：嗎啡經注射入人體後，約百分之五十以上於八小時內自尿中排出；
    至二十四小時排出約百分之九十；但四十八小時仍微量可檢出等語。此外，按通
    常健康成人一次注射嗎啡十五公絲，而以現行採用蟻醛硫酸試液及鉬銨硫酸試液
    檢驗其尿液時：注射後八小時內所排尿液易於檢出；八小時至二十四小時，視其
    取尿時間及尿量多寡，可能檢出；至二十四小時以後所排之尿液，用上述方法已
    難檢出，亦有行政院衛生署藥物食品檢驗局七十三年十一月三十日（七十三）藥
    檢壹字第○三○二二一號函釋在案。又甲基安非他命經口服投與後，約百分之七
    十於二十四小時內可自尿液中排出，又其尿液內含甲基安非他命成分之檢出，與
    投與甲基安非它命的量、個人體質、檢驗儀器之精密度有關，通常採尿化驗是否
    呈陽性反應，應以投與後二十四小時內所採者為宜，此有行政院衛生署藥物食品
    檢驗局（80）藥檢醫字第四五二九號函可查，足徵被告於八十九年十一月二十七
    日下午二時許（即為警採集尿液時），往前回溯二十四小時內某時，在上開處所
    ，有施用第一級毒品海洛因及第二級毒品安非他命無訛，此外，被告為警查獲時
    ，復有第一級毒品海洛因、第二級毒品安非他命扣案可資佐證，而該等扣案白粉
    、結晶體經分別送請法務部調查局、高雄醫學大學附設中和紀念醫院檢驗結果，
    認含海洛因成分（淨重○‧三四公克，包裝重○‧三七公克）、甲基安非他命呈
    陽性反應（驗前毛重○‧六二公克，驗後毛重○‧五四公克），有法務部調查局
    八十九年十二月二十一日（89）陸（一）00000000號鑑定通知書及高雄
    醫學大學附設中和紀念醫院九十年六月二十九日編號九○○六－六二號檢驗報告
    一件可憑，是該等白粉、結晶體分屬海洛因、安非他命無誤，故被告上開自白，
    核與事實相符，足堪採信。被告雖否認有於八十九年十二月十六日下午二時四十
    分許回溯二十四小時內施用第一級毒品、第二級毒品之犯行，惟其於八十九年十
    二月十六日中午十二時三十五分，在臺南市○○區○○路三段三九六號為警查獲
    後，於同日下午二時四十分許為警採集尿液並送長榮管理學院檢驗結果，認甲基
    安非他命、鴉片類均呈陽性反應，有該學院八十九年十二月二十二日陽性報告一
    紙在卷可稽，依前開說明，自足徵被告於八十九年十二月十六日下午二時四十分
    許回溯二十四小時內某時，在不詳地點，亦有施用第一級毒品海洛因、第二級毒
    品安非他命無訛，被告此部分所辯自屬無可採信。又被告曾於八十八年間，因施
    用毒品案件，經本院以八十八年度毒聲字第二三一四號裁定送觀察、勒戒後，認
    有繼續施用毒品之傾向，再經本院以八十八年度毒聲字第二七三五號裁定令入戒
    治處所施以強制戒治一年，嗣因成績合格，再由本院以八十八年度毒聲字第七九
    二三號裁定停止戒治，所餘期間付保護管束，然因被告於保護管束期間違反保護
    管束應遵守事項情節重大，經本院以八十九年度毒聲字第二九八六號撤銷上開停
    止戒治裁定，而因戒治期滿，經臺灣高雄地方法院檢察署檢察官於八十九年五月
    二十二日以八十九年度戒毒偵字第六二六號不起訴處分確定，有該不起訴處分書
    一件附卷可稽，其係於五年內再犯本件毒品危害防制條例第十條之罪。綜上，本
    件事證明確，被告上開犯行洵堪認定。
二、查海洛因、安非他命分別係毒品危害防制條例第二條第二項所稱之第一級毒品、
    第二級毒品，不得持有、施用，被告竟分別持之以施用，核其所為，係犯毒品危
    害防制條例第十條第一項之施用第一級毒品罪、同條例第十條第二項之施用第二
    級毒品罪。被告先後二次施用海洛因、安非他命犯行，時間緊接、手法及罪名均
    同，顯係基於概括犯意而為之，均為連續犯，應各論以一罪。其先後二次持有海
    洛因、安非他命，亦係基於概括之犯意，本亦均應以連續持有論，惟其持有後，
    進而施用，其二次持有海洛因、安非他命行為應分別被其施用之行為所吸收，均
    不另論罪。被告所犯二罪之間，犯意各別，行為互殊，應予分論併罰。公訴人於
    起訴之犯罪事實雖僅記載被告施用第二級毒品安非他命，惟就起訴書之犯罪事實
    已載明「並扣得第一級毒品海洛因○‧七公克、第二級毒品安非他命○‧六公克
    」，而證據並所犯法條欄內，亦均論以施用第一級毒品海洛因之罪名及證據，足
    徵本件起訴之犯罪事實未載被告施用第一級毒品犯行部分係屬漏載，爰更正之。
    審酌被告經觀察勒戒、強制戒治後仍再犯相同罪行，顯見意志不堅，惟念其犯罪
    係戕害自身，尚未害及他人，所犯情節非重，及犯罪後坦認部分犯行，態度尚可
    等一切情狀，各量處如主文所示之刑，並定其應執行之刑。扣案之白色粉末，經
    送法務部調查局鑑定結果，認含有海洛因成分（淨重○‧三四公克，包裝重○‧
    三七公克），而扣案之結晶體，經高雄醫學大學附設中和紀念醫院檢驗結果，甲
    基安非他命呈陽性反應（驗前毛重○‧六二公克，驗後毛重○‧五四公克），均
    已如前述，是該等扣案毒品自屬違禁物無訛，且該等毒品係供被告施用一節，亦
    據被告於本院審理時供明在卷（見本院九十年七月十二日審判筆錄），自不問屬
    於被告與否，爰依毒品危害防制條例第十八條第一項規定，均併予宣告沒收併銷
    燬之。而送鑑驗耗損之海洛因粉末、安非他命結晶體既已滅失，自無庸再予宣告
    沒收。
三、公訴意旨以被告自戒治期滿後起至八十九年十一月二十五日止、八十九年十一月
    二十七日，連續在車內等處施用第一級毒品海洛因、安非他命，涉有違反毒品危
    害防制條例第十條第一項、第二項之罪嫌云云，而公訴人認被告涉犯上開犯行，
    無非是以被告於偵查中坦承不諱，並有第一級毒品海洛因、第二級毒品安非他命
    扣案可證，且被告為警查獲時所採集之尿液檢驗結果甲基安非他命、嗎啡均呈陽
    性反應等為其主要論據。然被告於警訊及偵查中分別供稱：「（問：妳從何時開
    始吸食毒品？最近一次是何時？在何處？如何吸食？）八十五年，（27）日零晨
    有吸食，在車內，摻加在香煙裡吸食」（見內政部警政署公路警察局第三警察院
    卷內筆錄）、「（問：吸食何物？）我沒有吸食」（見八十九年度毒偵字第七九
    三○號卷第十六頁）、「（問：尿液報告有安非他命及嗎啡反應，何意見？）我
    沒吸食」（見九十年毒偵緝字第二五○號卷第十八頁反面）等語在卷，足徵公訴
    人遽稱「被告甲○○於偵查中坦承不諱」云云，尚屬無據，又被告已坦承有於八
    十九年十一月二十六日或二十七日凌晨同時施用第一級毒品海洛因、第二級毒品
    安非他命之犯行，而該次施用毒品結果，致警方於八十九年十一月二十七日所採
    集之被告尿液中可檢驗出甲基安非他命、嗎啡均呈陽性反應，已如前述，且扣案
    之毒品海洛因、安非他命，雖可為被告施用該等毒品之佐證，然無從知悉究係於
    何時施用，是上開尿液檢驗報告及扣案毒品，均尚非可據以認定被告有於前開時
    、地施用第一級毒品海洛因、第二級毒品安非他命，至被告於八十九年十二月十
    六日中午十二時許，在臺南市○○區○○路三段三九六號為警查獲時，雖於警訊
    時供承：「最後一次吸食毒品是在八十九年五月中旬」等語在卷（見該案警訊筆
    錄），然被告於八十八年間因施用毒品案件，經送觀察、勒戒、強制戒治，檢察
    官乃於八十九年五月二十二日處分不起訴一節，亦已如前述，縱被告所供屬實，
    則此部分亦為前開不起訴處分效力所及，而無從據為被告於前揭時、地施用毒品
    之證明，此外，復查無其他積極證據足認被告有公訴人所指之此部分犯行，惟公
    訴人既認此部分與前開有罪部分具有連續犯之裁判上一罪關係，爰不另為無罪之
    諭知。
四、又公訴人起訴事實雖未敘及被告於八十九年十二月十六日中午十二時許回溯二十
    四小時內某時，施用第一級毒品海洛因、第二級毒品安非他命各一次之犯行，然
    該部分事實與公訴人起訴之犯罪事實既具連續犯之裁判上一罪關係，應為起訴效
    力所及，自在本院所應審理之範圍，併此敘明。
據上論斷，應依刑事訴訟法第二百九十九條第一項前段，毒品危害防制條例第十條第
一項、第二項、第十八條第一項、第二十三條第二項，刑法第十一條、第五十六條、
第五十一條第五款，判決如主文。
中      華      民      國      九十    年    七        月    二十六    日
                                  臺灣高雄地方法院刑事庭
法  官    李麗珠
右正本證明與原本無異。
如不服本判決，應於判決送達後十日內，向本院提出上訴狀。
                                      書記官    陳掌珠
中      華      民      國      九十    年    七        月    二十六    日
附錄本案判決論罪科刑法條：
毒品危害防制條例第十條：
施用第一級毒品者，處六月以上五年以下有期徒刑。
施用第二級毒品者，處三年以下有期徒刑。


司法院資訊處製作；財團法人民間司法改革基金會備份。
